臺灣桃園地方法院民事判決　　　　　　 99年度簡上字第255號
上　訴　人　曾玉瑛
訴訟代理人　王登雲
被上訴人　　許英美
上列當事人間請求損害賠償事件，上訴人對於民國99年11月12日
本院桃園簡易庭99年度桃簡字第991 號第一審判決提起上訴，本
院於100 年12月6 日言詞辯論終結，判決如下：
    主  文
上訴駁回。
第二審訴訟費用由上訴人負擔。
    事實及理由
一、被上訴人於原審起訴主張：上訴人所有位於桃園縣桃園市○
    ○路99號19樓之2 房屋（下稱19樓之2 房屋）於民國（下同
    ）98年4 月22日水管漏水（下稱系爭漏水）後，長達3 日方
    修復，致使被上訴人所有位於同大樓17樓之1 房屋（下稱系
    爭房屋）雙層石綿瓦牆壁受漏水浸蝕而變形、變質、發霉，
    對講機亦因浸水而損壞，經被上訴人委請木工估價，牆面及
    對講機維修費用各需新台幣（下同）24,800元及900 元。另
    被上訴人曾於98年7 月1 日將系爭房屋以月租金22,000 元
    出租予第三人博客電腦公司（下稱博客公司）供辦公室使用
    ，租期至99年6 月30日止共1 年，且約定每月管理費1,922
    元由該公司負擔。但該公司於承租期間即反應大門旁牆壁發
    霉觸霉頭，而於98年10月14日搬離不願承租，被上訴人因而
    受有自98年10月15日起至99年6 月30日止，共8.5 個月之租
    金及管理費損失共203,337 元【（22,000＋1,922 ）×8.5
    ＝203,337 ）。故被上訴人所受損害229,037 元（24,800＋
    900 ＋203,337 ＝229,037 ），應由原審被告寶麗金住辦大
    廈管理委員會與上訴人依民法第185 條第1 項規定負連帶損
    害賠償責任；爰聲明求為判決：上訴人與寶麗金住辦大廈管
    理委員會應連帶給付被上訴人229,037 元，及自99年7 月1
    日起至清償日止，按年息5%計算之利息。
二、上訴人則以：伊所有19樓之2 房屋從未整修或進行基礎建設
    ，更未私自變動水管，故系爭漏水屬自然毀損所造成，並非
    伊之過。漏水處在密閉公共管道間，並非在私人屋內，無法
    看到，故亦不得歸咎於屋主未善盡管理維修之責。伊在發現
    系爭漏水後，即在短短4 日內積極處理完成，並未推拖或遲
    延致損害擴大，系爭漏水實不可歸咎於伊，伊不負損害賠償
    責任云云置辯。
三、原審判命上訴人應給付被上訴人208,305 元，及自99年7 月
    1 日起至清償日止，按年息5%計算之利息，而駁回被上訴人
    其餘之請求，上訴人就其敗訴部分不服提起本件上訴（被上
    訴人就其敗訴部分，未據聲明不服，已告確定），並補稱略
    以：(一)系爭漏水乃公共管線破裂所致，僅破裂處剛好位於上
    訴人專有部分而已，大樓之公共管線既為全體住戶所共有，
    其管理修繕之責應在大樓管委會，上訴人並非管理權責單位
    。(二)被上訴人主張系爭房屋雙層石綿瓦牆壁受漏水浸蝕而變
    形、變質、發霉，對講機亦因浸水而損壞，乃因上訴人所有
    系爭房屋漏水所致云云。惟上訴人否認此項事實，被上訴人
    迄今仍不願聲請鑑定其所有系爭房屋牆壁等受損，與上訴人
    所有19樓之2 號房屋漏水間有何因果關係，就此事實未明之
    不利益，應歸由被上訴人承擔。又系爭房屋距離上訴人所有
    19 樓 之2 房屋，中間尚隔一層18樓，若被上訴人所有系爭
    房屋受潮係因上訴人所有19樓之2 房屋漏水所致，則18樓之
    2 及17樓之2 之住戶理應受損更嚴重，惟該二戶均未提出損
    害賠償請求，且18樓之2 住戶即證人諸葛秀霞亦到庭證述其
    房屋損害極輕微。在無任何證據證明之情況下，原判決逕認
    系爭房屋受損係與該屋距離較遠之19樓之2 房屋管線破裂所
    致，其判決不僅有不備理由之違誤，亦有違證據法則。(三)被
    上訴人於98年7 月1 日尚可將系爭房屋以月租22,000元出租
    博客公司作為辦公室使用，為被上訴人所自承，足見系爭房
    屋縱使受潮後亦可出租，被上訴人並無任何租金損害。況被
    上訴人所有系爭房屋受損時並無任何租約存在，該租約乃係
    事後始成立，即難認為租金損失為其所失利益。原判決竟將
    系爭漏水修復「2 個月後」方成立之租約承租人嗣後不願再
    續租之租金損失，認定為系爭漏水所造成之損害，實有違民
    法第216 條第1 項之規定。況上訴人於發現漏水後3 日內即
    完成水管之修繕，被上訴人卻於發現牆壁受潮後6 個月均未
    修繕其屋內受損部分，其不盡出租人之修繕義務，進而導致
    承租人不願承租系爭房屋，被上訴人就損害之擴大與有過失
    。爰聲明：1.原判決不利於上訴人部分廢棄。2.上開廢棄部
    分，被上訴人在第一審之訴駁回。
四、被上訴人則補稱：(一)上訴人所有19樓之2 房屋水管漏水造成
    被上訴人所有系爭房屋損害之事實，有下列證據可證：1.19
    樓之2 房屋之水管漏水後，管理員即至所有受災房屋拍照；
    2.原審法官於99年7 月14日至19樓之2 房屋履勘時，上訴人
    已坦承其浴室私用水管破裂，漏水經公共管路間流下等語；
    3.上訴人於漏水說明書1-5 項載明：「4 月29日1602（即16
    樓之2 ）房客告知我，浴室牆壁上端漏水；漏水的不只1602
    樓…。4 月30日下午管理公司管理（戴經理）及機電人員如
    約前來，本人也陪同逐樓檢查，發現疑似1902樓（即19樓之
    2 ）問題…」等語；4.管委會補充說明第3 條稱：其水管修
    復完畢，其他低樓層就停止漏水；5.證人諸葛秀霞證稱其所
    有18樓之2 房屋浴室邊牆壁亦有漏水，另17樓之1 房屋受潮
    發霉牆面至大門邊，是位於19樓之2 房屋正下方，證人諸葛
    秀霞證述18樓之2 房屋因19樓之2 房屋漏水導致其浴室牆面
    漏水、牆壁是濕的等語，而17樓之2 房屋上層為18樓之3 房
    屋，此有平面圖在卷可佐。上訴人明知其所有19樓之2 房屋
    水管破裂漏水，竟推為18樓之2 或17樓之2 房屋或被上訴人
    所有系爭房屋本身內部水管破裂所造成，不足採信。(二)被上
    訴人與博客公司就系爭房屋簽訂租約時，表明受損牆壁正與
    管委會及上訴人協商修繕，待確定責任歸屬後將立即修復，
    未料管委會與上訴人均互推責任拒絕修復。今上訴人不肯修
    復其所有19樓之2 房屋水管破裂所造成之損害，以致博客公
    司面對發霉牆面三個多月而表明縱修復亦拒絕再承租，其於
    98年10月14日搬離時以所承租房屋使用權受損影響其營運為
    由，不願付清全部使用期間之租金及管理、水電費。博客公
    司搬離後被上訴人所有系爭房屋至99年6 月5 日方為訴外人
    立欣人力仲介公司承租，該公司同意被上訴人先以白大壁紙
    遮住發霉牆面讓其公司先營運，待被上訴人開庭向法官請示
    後再行修繕。(三)上訴人因其所有19樓之2 房屋水管破裂漏水
    至公共管路間，並沿公共管路間水流至被上訴人所有系爭房
    屋內，導致系爭房屋牆面變形發霉，雖曾多次請上訴人協商
    修繕責任歸屬，然上訴人僅以說明書推卻責任拒絕修復，致
    系爭房屋承租人博客公司拒絕承租，上訴人因系爭漏水事故
    之侵權行為，致使被上訴人受有無法收取租金收入而蒙受損
    害，自得依侵權行為之法律關係，請求上訴人負損害賠償責
    任，爰聲明駁回上訴。
五、經查，上訴人雖堅稱系爭漏水乃公共管路破裂所致，然上訴
    人以個人名義出具之漏水事故說明書第11項已明載：「結果
    在1902浴室牆壁上連連敲3 個洞，才真正查出漏水就在此處
    ，馬上要求水電匠動手修復」等語（原審卷第31頁），又其
    於原審法官赴現場勘驗時亦坦承：「19樓之2 浴室內有公共
    管路間，前因有樓下住戶反應有漏水情事，經以水錶方式查
    看發現，應係本戶水錶有在動，所以找水電工撬開浴室牆面
    3 處發現牆面內有管線而該管線因是私人水管破裂，但是漏
    到公共管路間」等情，此於勘驗筆錄記錄至明（原審卷第68
    頁）。由各該書證內容，均足資證明上訴人已確知系爭漏水
    乃其所有系爭19樓之2 屋內浴室電熱水器下方水管破裂後，
    漏水沿著公共管路間流下，而與公共水管本身無涉。再查，
    上訴人並不否認98年4 月底，包含該大樓13樓公共走廊、系
    爭房屋及其他數住戶屋內陸續出現漏水現象後，經齊國保全
    公司警衛通知該公司機電人員前往查看時，發現上訴人所有
    19樓之2 浴室電熱水器下方水管漏水乙事。另參以證人即時
    任該大樓主任委員之證人徐碧青到庭證稱：齊國保全公司戴
    澤中經理、警衛劉昂鑫等到場並逐層清查後，發現系爭房屋
    漏水乃源自於上訴人屋內電熱水器下方水管等語明確（本院
    卷第65-66 頁），且同時間位於19樓之2 房屋下方諸葛秀霞
    所有18樓之2 屋內牆壁亦出現滲水現象，復經諸葛秀霞證述
    明確（本院卷第66頁背面），從各住戶屋內發現滲漏水與上
    訴人所有19樓之2 浴室水管漏水時間點相合，同時期並未發
    現其他管路漏水，且先後出現滲漏水之住戶均位於19樓之2
    下方位置等事實，已足以認定系爭漏水確為上訴人所有之19
    樓之2 水管破裂所致。況且，水流受重力影響而易蓄積在低
    處，故房屋受損程度之輕重，未必與該房屋與水管破裂處之
    遠近具有物理上之絕對關聯性，上訴人徒以系爭房屋位於17
    樓，反較位於18樓諸葛秀霞之房屋受損嚴重，而主張原審判
    決認定系爭房屋受損肇因於19樓之2 水管漏水，有違證據法
    則云云，自非可採。
六、按專有部分、約定專用部分之修繕、管理、維護，由各該區
    分所有權人或約定專用部分之使用人為之，並負擔其費用，
    公寓大廈管理條例第10條第1 項定有明文。系爭房屋漏水係
    上訴人專有部分水管漏水所造成，業經認定如上，則不論該
    水管破裂是否為外力或建商施工不良所致，亦不問上訴人能
    否預見水管破裂之事實，依上開規定，專用部分之所有權人
    即上訴人均負有修繕、管理、維護之責。詎上訴人未盡其修
    繕、管理、維護之責，致系爭水管破裂使被上訴人蒙受損害
    ，其就系爭漏水之造成即有過失。從而，被上訴人依侵權行
    為之法律關係訴請上訴人賠償其損害，洵屬有據。
七、至於上訴人另辯謂：被上訴人於系爭漏水後，仍得於同年7
    月1 日將系爭房屋以月租22,000元出租予訴外人博客公司，
    足見系爭房屋並非無法出租，被上訴人即無任何租金之損失
    ，況上訴人於發現漏水後3 日內即完成修繕，承租人博客公
    司於98年10月表明不願續租系爭房屋，乃被上訴人未盡修繕
    責任所致，其責任應由被上訴人負擔云云。第查，上訴人電
    熱器下方水管漏水，確實造成系爭房屋牆壁變形、變質、發
    霉，該屋之對講機亦因浸水而毀壞等事實，業經認定如上（
    詳見上述五、之說明）。各該損害既肇因於上訴人專有部分
    浴室水管漏水，即屬上訴人之侵權行為所造成，因此上訴人
    除應修補其專有部分熱水器下方水管外，尚負有修復被上訴
    人所有系爭房屋受損部分之義務。雖上訴人於發現漏水後數
    日內即已修繕其水管破裂處，但被上訴人之牆壁及對講機在
    系爭漏水時即已受損，自屬上訴人之侵權行為所生之損害，
    應由上訴人負修復之責。被上訴人就此既不負修復義務，亦
    不生因遲未修復致損害擴大等責任。上訴人空言指稱上開損
    害係被上訴人在受潮後6 個月遲未修繕所致云云，即非的論
    。至訴外人博客公司固於系爭漏水發生後始向被上訴人承租
    系爭房屋，但租賃物之毀損是否影響承租意願，應以該毀損
    情形在客觀上是否已影響租賃物之通常使用目的或功能為斷
    。依被上訴人所提出之照片及維修單記載內容（原審卷第
    88-9 0頁、第8 頁）顯示，系爭房屋牆面因浸水造成大面積
    之牆壁變形、變質、發霉，石棉板相接處出現膨脹突出、裂
    縫，對講機受潮短路，掛上後出現雜音等情形以觀，堪認上
    開損害情形就對外進行營業行為之公司而言，客觀上難以達
    成租賃物通常使用之目的，亦足以影響承租之意願，被上訴
    人因上訴人遲未修復致無法順利收取之租金及應由承租人負
    擔之管理費損失，即屬被上訴人之所失利益，而應由侵權行
    為人即上訴人負賠償之責。
八、綜上所述，原審判命上訴人給付被上訴人牆面維修費用24,8
    00元、對講機維修費用900 元、98年10月15日起至99年6 月
    4 日止之租金及管理費損失182,605 元，總計208,305 元及
    自99年7 月1 日起至清償日止按年息5%計算之利息，並依職
    權宣告假執行，核無不當，上訴意旨指摘原判決不當，求予
    廢棄改判，為無理由，應予駁回。
九、本件事證已臻明確，兩造其餘主張陳述及所提之證據，對於
    本院前揭判斷無影響，毋庸一一論述，附此敘明。
十、據上論結，本件上訴為無理由，依民事訴訟法第436 條之1
    第1 項、第3 項、第449 條第1 項、第78條，判決如主文。
中    華    民    國   100    年    12    月    30    日
                  民事第一庭    審判長法  官  郭琇玲
                                      法  官  范明達
                                      法  官  邱璿如
上列正本證明與原本無異
不得上訴。
中    華    民    國   100    年    12    月    30    日
                                      書記官  利冠蔚